【裁判字號】    92,台上,3050
【裁判日期】    920611
【裁判案由】    違反槍砲彈藥刀械管制條例
【裁判全文】
最高法院刑事判決                              九十二年度台上字第三０五０號
    上  訴  人  甲○○
                        送達.
右上訴人因違反槍砲彈藥刀械管制條例案件，不服台灣高等法院台中分院中華民國八
十九年十二月七日第二審判決（八十九年度上訴字第一四七六號，起訴案號：台灣台
中地方法院檢察署八十八年度偵字第六六七七號、第八七七三號、第一二五三七號）
，提起上訴，本院判決如左：
    主  文
上訴駁回。
    理  由
按刑事訴訟法第三百七十七條規定，上訴於第三審法院，非以判決違背法令為理由，
不得為之。是提起第三審上訴，應以原判決違背法令為理由，係屬法定要件。如果上
訴理由狀並未依據卷內訴訟資料，具體指摘原判決不適用何種法則或如何適用不當，
或所指摘原判決違法情事，顯與法律規定得為第三審上訴理由之違法情形，不相適合
時，均應認其上訴為違背法律上之程式，予以駁回。本件上訴人甲○○上訴意旨略稱
：(一)原判決以查扣之子彈一百廿顆之外包裝盒膠帶與上訴人工作室內所留相同而論斷
扣案之子彈為上訴人所持有。但該子彈係以黃色膠帶捆綁，未有外裝之包裝盒，原審
既以該外包裝盒作為推論之依據，自應有扣案之證物佐證，然本案全部卷證均無該外
包裝盒之實體或照片，更未見對該外包裝盒之描述，如何認定查獲之子彈外包裝盒與
上訴人所有之紙盒相同？另證人馬富華證言前後不一，可否採信？原判決遽採為判決
之基礎，就證據證明力自由判斷職權之行使，自有違證據法則。(二)蘇秀文於民國八十
七年十月間已遷入查扣子彈之房間，距查獲日已近半年，衡情蘇秀文應有使用該房間
衣櫃，即蘇秀蓮亦稱蘇秀文有放一、二件大衣在裡面等語，惟原判決竟認蘇秀文未使
用該衣櫃，並進而推論衣櫃內之子彈為上訴人所持有，其論述有違證據法則及論理法
則。況上訴人果欲藏放子彈，應會選擇自己房間以避免他人發現，何以竟使用蘇秀文
之房間？凡此俱與上訴人是否持有系爭子彈有關，原審未予調查審究，遽為上開認定
，顯有違經驗法則。(三)依內政部警政署刑事警察局（下稱刑警局）鑑定結果，上訴人
所持有之工業用子彈乃建築工業使用，不具殺傷力，扣案具有殺傷力之子彈亦非由該
工業子彈改造而成，可見二者毫無關連，原判決竟以該工業用子彈中，有五十七顆與
扣案子彈撞擊點處之刻字有相同之「Ｘ及ＳＵＰＥＲ」字跡，推論子彈為上訴人所持
有，該推論難以令人信服。倘該二百七十五顆工業用子彈其餘百分之八十部分刻字與
查扣子彈有異，是否更證明查獲之子彈與上訴人無關？益見原判決之推論違背證據法
則。(四)蘇秀文夙有毒癮，交往複雜，曾多次邀同行為不檢之陌生男子進入查獲子彈之
上訴人房間，此由陳仁昌證言可知，即以蘇秀文所舉證人林啟森具有槍砲彈藥刀械管
制條例前科，則其帶回上訴人住宅之眾多陌生男子中，持有上開查扣之子彈而藏置於
蘇秀文衣櫃內，不無可能，原判決就此部分未予調查釐清，亦未說明上訴人所辯何以
不足為有利之認定，亦有未洽。
惟查證據之取捨與其證明力之判斷，以及事實有無之認定，屬事實審法院之職權，苟
其取捨證據與判斷證據證明力並不違背經驗法則及論理法則，即不容任意指為違背法
令，而執為第三審適法之上訴理由。本件原判決認定上訴人有原判決事實欄所載之持
有子彈犯行，係以扣案子彈係於被告住處蘇秀文房間衣櫃內查獲，已據蘇秀文供述屬
實，復經查獲之警員馬富華證述無訛，上訴人之妻蘇秀蓮亦證稱「（問：蘇秀文之房
間本來是何人居住？）沒人住。本來是當更衣室使用」、「（問：該房間之衣櫃是誰
使用？）是放我和甲○○之衣服。蘇秀文只有放一、二件大衣在裡頭」等語，顯見蘇
秀文供稱伊平時並未使用置於上址房間內之衣櫃乙節，堪以採信，稽諸上訴人於偵查
中原供稱：「（問：子彈在你西裝口袋查獲？）我西裝已快十年沒穿了，子彈不是我
的」云云，後又改稱：「子彈不是我的，西裝我春節還有試穿過」等語供詞前後不一
，此外，尚有子彈一百二十顆扣案可稽，該子彈經送刑警局鑑定結果，認為均係制式
口徑０點二二吋子彈，均具有殺傷力，有該局八十八年三月十六日刑鑑字第二二三三
四號鑑驗通知書乙紙附卷，而該等子彈一百二十顆之外包裝盒即膠帶，與上開蘇秀文
房間隔壁被告之工作室內所留相同乙節，亦據警員馬富華於檢察官訊問及原審審理時
證述明確，並有上訴人甲○○（原判決誤載為馬富華）繪製之平面圖在卷可參等證據
，予以綜合判斷，認上訴人成立槍砲彈藥刀械管制條例第十二條第四項之未經許可持
有子彈罪，並為累犯，於法定刑內量處其刑，扣案子彈並依法宣告沒收，已詳其所
憑之證據及認定之理由，並指駁說明上訴人否認犯罪，所辯為卸責之詞，所為論斷，
均有卷存證據資料可資覆按，從形式上觀察，原判決此部分並無違背法令情形。關於
上訴理由指摘部分：本案雖無扣案子彈之外包裝盒實體或照片附卷，然證人即警員馬
富華於原審已證稱「我在偵查中所云外包裝盒子是膠帶，而膠帶的型式和被告工作室
的膠帶是一樣」、「我拆膠帶後將膠帶丟在現場丟掉了」等語（原審卷第六十七頁背
面、正面），是其證言前後雖略有出入，但經其說明，尚無矛盾可言。原判決予以採
信，就證據證明力自由判斷職權之行使，尚不違證據法則。又蘇秀文雖使用查獲子彈
之房間，且已近半年，但蘇秀文於第一審陳稱該放置子彈之衣櫃伊一直未放衣服等語
（第一審卷第廿五頁、第廿九頁）；至現場之警員馬富華則證稱「經搜索房間發現內
西裝外套內側口袋有子彈，那房間是蘇秀文住的，但依我判斷該衣服等都是舊的應是
蘇秀文姐姐及姐夫衣服，蘇女的衣服都放在旁邊的塑膠置物箱裡……（查獲當時）蘇
女也表示很驚訝有這包東西，她也不知道裡面是什麼，我有問衣櫃何人在使用，她說
是她姐姐及姐夫在用」（同卷第四十一頁）；上訴人之妻蘇秀蓮則陳稱該房間「是放
我和甲○○之衣服，蘇秀文只有放一、二件大衣在裡頭」等語（同卷第六十二頁背面
），倘該衣櫃為上訴人所使用，蘇秀文則未使用，上訴人將扣案子彈放置該處，亦合
乎常情。原判決據以推論該衣櫃應係上訴人使用，櫃內物品（即子彈）為上訴人所持
有，並不違反經驗或論理法則。另原判決參酌上訴人所持有之工業用子彈中，有五十
七顆與扣案子彈撞擊點處之刻字有相同之「Ｘ及ＳＵＰＥＲ」字跡，據為認定扣案子
彈為上訴人所持有之佐證，亦不違情理，尚不得以其他工業用子彈並無上開字跡即據
為上訴人有利之認定。至蘇秀文有無毒癮，是否交往複雜，與其有無持有扣案子彈，
並無必然關連，且蘇秀文於第一審陳稱伊只帶林啟森至該處（同卷第廿五頁背面），
而林啟森則陳稱該子彈非其所有，其若有子彈亦無必要放置該處等語（同卷第六十二
頁背面）。按該處所既非蘇秀文友人住居處，苟放置危險物品，取用不便，並增加被
發現或查獲之危險，林啟森所言，並不違情理。況上訴人以該子彈「不無可能」為其
他人所持有放置，屬推測之意見，原判決因此說明不採證人陳仁昌之證言或據為有利
上訴人之證據，並無上訴人所指「未予調查釐清，亦未說明上訴人所辯何以不足為有
利之認定」之違法。上訴意旨置原判決所為明白論斷於不顧，專憑其個人之意見，就
原判決理由已經詳細說明之事項，及原審採證認事之職權行使，漫事爭執，泛言原判
決違反經驗法則、論理法則、證據法則及採證違法之情形，難認已符合首揭法定之第
三審上訴要件。衡以前述說明，其上訴為違背法律上之程式，應予駁回。
據上論結，應依刑事訴訟法第三百九十五條前段，判決如主文。
中      華      民      國    九十二    年      六      月     十一     日
                              最高法院刑事第七庭
                                  審判長法官  張  信  雄
                                        法官  賴  忠  星
                                        法官  張  清  埤
                                        法官  呂  永  福
                                        法官  陳  世  雄
      右正本證明與原本無異
                                              書  記  官
中      華      民      國    九十二    年      六      月    二十三    日


司法院資訊處製作；財團法人民間司法改革基金會備份。
